臺灣雲林地方法院民事簡易判決
110年度虎簡字第17號
原      告  莊榮兆  
訴訟代理人  黃世直  
原      告  邱賢明  
被      告  白龍興  
上列當事人間請求損害賠償事件，本院於中華民國110年5月5日
言詞辯論終結，判決如下：
    主  文
原告之訴駁回。
訴訟費用由原告負擔。
    事實及理由
壹、程序事項
    按訴之追加與訴之變更不同，訴之變更合法者，應以新訴代
    替原來之訴，至於追加之訴合法，僅以新訴合併於原有之訴
    ，依訴之客觀合併或共同訴訟之規定辦理，而除固有必要共
    同訴訟外，非不得分別辯論裁判，亦即追加之訴理論上非不
    得由其他法官承辦；訴之追加若非合法，法院應另以裁定駁
    回之，如僅該追加之訴分由其他法官承辦，更無違法可言。
    以藉免當事人意圖延滯訴訟任意追加，甚至透過濫行追加承
    辦法官為被告之方式，干擾審判程序之進行及企圖達其選擇
    （排除）承辦法官之目的企圖干擾審判、延滯訴訟。本件原
    告莊榮兆於民國110年5月5日最後言詞辯論期日言詞辯論終
    結前當庭追加本件承審法官為被告（見本院卷二第37頁），
    難認與原告原來之訴屬固有必要共同訴訟，本院另行就其追
    加法官部分之訴分案處理，無礙本件之終結。又按法官有民
    事訴訟法第32條之情形或該條所定以外之情形，足認其執行
    職務有偏頗之虞者，當事人固得聲請法官迴避，然當事人如
    已就該訴訟有所聲明或為陳述後，不得依前項第2款聲請法
    官迴避，民事訴訟法第33條第1項第1、2款、第2項前段分別
    定有明文；法官被聲請迴避者，在該聲請事件終結前，應停
    止訴訟程序。但其聲請因違背第33條第2項，或第34條第1項
    或第2項之規定，或顯係意圖延滯訴訟而為者，不在此限，
    亦為民事訴訟法第37條第1項所明定。原告莊榮兆於本件言
    詞辯論終結後，以已追加承辦法官為被告等為由，聲請法官
    迴避，惟其於先前110年3月3日言詞辯論期日，甫以法官未
    訊問被告就要結案為由異議並聲請法官迴避，經本院以110
    年度簡聲字第2號裁定駁回其聲請，本次亦係因法官要結案
    而追加法官為被告，並據此聲請法官迴避，足認其延滯訴訟
    之意圖甚明，故其聲請法官迴避，顯係意圖延滯訴訟而為，
    依前揭規定，本件訴訟程序自無庸停止。再原告就本件被告
    白龍興部分另請求追加訴之聲明部分，本院認於法未合，另
    以裁定駁回，均先予敘明。
貳、實體事項
一、原告起訴主張：原告邱賢明前因故將本票、印章及其他文件
    寄放在被告處，請其代為保管，被告因訴外人即原告邱賢明
    之前妻王雁、訴外人賴正穎間有土地買賣理賠金糾紛，為取
    得訴外人王雁之住址，以便代訴外人賴正穎取回理賠金因此
    取得分紅，竟利用保管原告邱賢明上開物品之機會，將原告
    邱賢明所寄放之本票塗改而偽造為訴外人王雁所簽發如附表
    所示本票1紙（下稱系爭本票），並冒用原告邱賢明名義，
    以原告邱賢明為聲請人，持系爭本票向本院聲請本票裁定，
    經本院以100年度司票字第278號民事裁定（下稱系爭本票裁
    定）准許在案，嗣藉此查得訴外人王雁地址後，即撤回該本
    票裁定聲請，原告邱賢明因此遭訴外人王雁提起偽造有價證
    券刑事告訴，被枉判有期徒刑3年2月（後改判3年6月），因
    被告侵權行為而受有精神慰撫金損害，原告邱賢明並將其損
    害賠償請求權於新臺幣（下同）1萬元之範圍讓與原告莊榮
    兆，爰提起本件訴訟等語。並聲明：
  ㈠被告應給付原告邱賢明10萬元，及自起訴狀繕本送達翌日起
    至清償日止，按年息百分之5計算之利息。
  ㈡被告應給付原告莊榮兆1萬元，及自起訴狀繕本送達翌日起至
    清償日止，按年息百分之5計算之利息。
  ㈢訴訟費用由被告負擔。
  ㈣請依職權宣告假執行。
二、被告則以：本件於102年間迄今已逾侵權行為損害賠償請求
    權之2年時效而消滅；原告指摘被告以立可白冒簽系爭本票
    ，嫁禍栽贓原告邱賢明，純屬無稽，被告均否認之，原告未
    舉證被告有侵權行為成立要件，空言受有損害，難認與被告
    有相當因果關係等語資為抗辯。並聲明：請求駁回原告之訴
    ；訴訟費用由原告負擔。
三、本院之判斷：
  ㈠按因侵權行為所生之損害賠償請求權，自請求權人知有損害
    及賠償義務人時起，2年間不行使而消滅，民法第197條第1
    項定有明文。次按關於侵權行為損害賠償請求權之消滅時效
    ，應以請求權人實際知悉損害及賠償義務人時起算。又按債
    權讓與，債務人於受通知時所得對抗讓與人之事由，皆得以
    之對抗受讓人，民法第299條第1項定有明文，所謂得對抗之
    事由，不以狹義之抗辯權為限，而應廣泛包括，凡足以阻止
    或排斥債權之成立、存續或行使之事由在內，蓋債權之讓與
    ，在債務人既不得拒絕，自不宜因債權讓與之結果，而使債
    務人陷於不利之地位（最高法院52年度台上字第1085號判決
    意旨參照）。
  ㈡經查：本件原告邱賢明主張其遭被告冒名，持被告偽造之系
    爭本票向本院聲請系爭本票裁定等情，就知悉前揭所主張事
    實之時間，原告邱賢明於本院110年3月3日言詞辯論期日已
    陳明：（原告邱賢明何時知悉本件所主張遭被告白龍興冒用
    名義聲請本票裁定之事實？）在93年（後改稱為103年）我
    因為另案在彰化二林執行，我收到檢察官開庭的通知單，有
    人告我偽造有價證券3萬元，檢察官就拿出那張本票給我看
    ，那時候告訴人是我前妻，我還不知道是被告白龍興，之後
    地院開庭的時候我才知道，被告白龍興有出來作證人，我才
    知道本票有寄在他那裡，他拿去本票裁定等語（見本院卷一
    第282頁）；另原告邱賢明因系爭本票被訴之偽造有價證券
    刑事案件（下稱系爭刑事案件），經臺灣彰化地方法院（下
    稱彰化地院）以103年度訴字第466號判決判處有期徒刑3年2
    月，上訴後經臺灣高等法院臺中分院以104年度上訴字第597
    號判決撤銷原判決，改判處有期徒刑3年6月，嗣上訴後再經
    最高法院於105年2月3日以105年度台上字第378號判決上訴
    駁回而確定，經本院調取系爭刑事案件偵審卷宗查核無訛，
    其中原告邱賢明於系爭刑事案件中104年1月15日彰化地院審
    判期日，即辯稱：所有的過程都是白龍興設計的等語（見彰
    化地院103年度訴字第466號卷第105頁反面）、於104年3月5
    日彰化地院審判期日，辯稱：票上的「王雁」兩字可能是白
    龍興填上去的、整件事情都是白龍興主導的等語（見彰化地
    院103年度訴字第466號卷第133頁），並提出其所寫日期為1
    04年2月24日、收件人為訴外人王雁之手寫書信1紙，信中載
    明：從雲林地院「本票裁定、撤回」等，是「白龍興」一手
    操作，一來，用意是要查出妳的居住處……他（指被告）是利
    用這張本票上的左大拇指手印、邱賢明簽名三個字、身分證
    字號及99年等塗改掉，找個筆跡與我相符的人來代為簽「王
    雁」兩個字和88年份兩部分，用意是要諾（應為「讓」之誤
    繕）妳對我提告，然後找機會來壓榨妳得到錢，沒想到妳真
    的被他得手了等語（見103年度訴字第466號卷第137頁），
    其後審級中，原告邱賢明均為相同之抗辯。是綜合上開原告
    邱賢明於本件之陳述及客觀卷證資料，應可認原告邱賢明確
    於104年間系爭刑事案件審理中，即明知其所主張遭冒名持
    偽造之系爭本票聲請系爭本票裁定等事實，且確信冒名及偽
    造系爭本票之行為人為被告，甚而於105年2月3日即已遭不
    利於己之刑事判決確定，卻遲至109年6月17日始具狀起訴向
    被告請求損害賠償（見本院109年度虎簡調字第222號卷第7
    頁起訴狀上本院收文章日期戳印），顯已逾2年之請求權消
    滅時效。原告固主張因原告邱賢明不諳法律規定，待尋求專
    業人士之意見後，始知法律權利，時效應自108年3月4日起
    算云云，惟請求權人若實際知悉損害及賠償義務人時，即起
    算時效，並不以賠償義務人坦承該侵權行為之事實為必要，
    至該賠償義務人於刑事訴訟中所為之否認或抗辯，或法院依
    職權所調查之證據，亦僅供法院為判刑論罪之參酌資料而已
    ，不影響請求權人原已知悉之事實（最高法院85年度台上字
    第2113號判決要旨參考），因而自原告邱賢明實際知悉損害
    及賠償義務人時，即起算時效，原告所稱原告邱賢明不諳法
    律權利、需尋求專業人士協助等情，皆與請求權之起算時點
    無涉，主張並無可採。故被告抗辯原告邱賢明之損害賠償請
    求權業已罹於時效而消滅，並得以此對抗自原告邱賢明受讓
    損害賠償請求權1萬元範圍之原告莊榮兆，核屬有據，是原
    告本件請求為無理由，應予駁回。
四、從而，原告基於侵權行為、債權讓與之法律關係，請求被告
    各應給付原告邱賢明、莊榮兆10萬元、1萬元，為無理由，
    應予駁回。
五、按證據有滅失或礙難使用之虞，或經他造同意者，得向法院
    聲請保全；就確定事、物之現狀有法律上利益並有必要時，
    亦得聲請為鑑定、勘驗或保全書證，民事訴訟法第368條第1
     項定有明文。考諸立法意旨，係鑑於證據之調查，本應於
    訴訟繫屬後已達調查之程度，且有調查必要者，始得為之。
    但於此之前，如該證據有滅失或有礙難使用之虞，卻不能立
    即調查，將因證據之滅失或情事變更而礙難使用，致影響日
    後裁判之正確性，故特設此制以為預防。是倘本案訴訟已繫
    屬於法院，且已達可以調查證據之程度者，即無聲請保全證
    據之必要（最高法院101年度台抗字第851號裁定意旨參照）
    。本件原告固曾具狀聲請保全被告保管原告邱賢明本票、印
    章及其他文件，然未提出能即時調查之證據，具體釋明該等
    證據有如何滅失或礙難使用之情形而有保全之必要，於法已
    有不合，且原告聲請保全證據時，本件已繫屬於本院，達可
    以調查證據之程度，原告之聲請核與前揭規定不符，一併敘
    明。
六、本件事證已臻明確，兩造其餘攻擊防禦方法及所舉證據，經
    審酌結果，與本件判決結論均無影響，爰不一一論述。原告
    另請求證人廖正穎到庭作證、命被告具結後訊問被告、將系
    爭本票送筆跡鑑定等，以證明被告偽造動機、系爭本票非由
    原告邱賢明所偽造等事實，惟本件客觀事證已明，詳如前述
    ，自無再為當事人訊問及調查證據之必要，附此敘明。
七、訴訟費用負擔之依據：民事訴訟法第78條。
中　　華　　民　　國　　110 　年　　5 　　月　　19　　日
                  虎尾簡易庭  法  官　黃麗文
以上正本證明與原本無異。
如不服本判決，須於判決送達後20日內向本庭（臺灣雲林地方法
院虎尾簡易庭）提出上訴狀。（須按他造當事人之人數附繕本）
。
中　　華　　民　　國　　110 　年　　5 　　月　　19　　日
                              書記官 曾鈺仁

附表：
編號 發票日 票面金額 （新臺幣） 到期日 利息起算日 票據號碼 001 88年4月1日 30,000元 88年6月30日 88年6月30日 TH0000000